最高法院刑事判決　　　　　　　　　　　　　　　八十七年度台上字第一七五三號
　　上　訴　人　甲○○
右上訴人因違反貪污治罪條例案件，不服台灣高等法院台中分院中華民國八十六年十
二月十日第二審判決（八十六年度上訴字第二○○三號，起訴案號：台灣彰化地方法
院檢察署八十五年度偵字第八五七六號），提起上訴，本院判決如左：
    主  文
原判決撤銷，發回台灣高等法院台中分院。
    理  由
本件原判決認定：上訴人甲○○與台灣軍管區司令部軍犬育訓中心少校副主任林克勇
（業經該司令部判處罪刑確定），均明知犬商蕭沛桐、鍾才亮、葛立君所決標之八隻
種犬，或罹患心絲蟲、或髖關節發育不全，皆屬檢疫不合格，應予汰換，竟於民國八
十五年元旦，由林克勇對於違背職務之行為，囑上訴人向蕭沛桐等要求提供決標金新
台幣（下同）一百八十一萬零八百元之一成半為代價，可使渠等參加決標犬隻通過檢
疫，並請領貨款。上訴人即與林克勇基於共同要求賄賂之犯意聯絡，於翌日將前情轉
達蕭沛桐並居間折衝。蕭沛桐等原認此應非林克勇一人可以決定不經汰換即可通過檢
疫，乃無給付賄款之意，惟為取得索賄之證據，而佯予同意，經討價還價結果，終以
決標金一成弱即十七萬元達成共識。蕭沛桐遂簽發金額十七萬元之支票乙張，交予上
訴人於八十五年一月四日兌領。上訴人旋於八十五年一月四日晚將其中七萬元分予林
克勇（案發後已返還四萬六千元予蕭沛桐），餘十萬元則自留做為林克勇補償上訴人
另件狼犬買賣之損失。林克勇收得賄款後，即要求該中心軍犬醫院少尉獸醫官張紹沛
先將前述檢疫不合格之犬隻依偽填健康檢查紀錄表之方式使之違法通過檢疫，再令犬
商汰換不合格之犬隻。張紹沛（亦經台灣軍管區司令部判處罪刑確定）乃為不實之登
載各該不合格之犬隻為合格後，簽報該司令部後勤處核定支付蕭沛桐等款項。嗣經蕭
沛桐等檢舉查獲等情。因予撤銷第一審判決，改判論處上訴人共犯修正前貪污治罪條
例第四條第一項第五款之依據法令從事公務之人員，對於違背職務之行為，要求賄賂
罪刑，固非無見。
惟查：(一)自首以對於未發覺之罪投案而受裁判為要件，至其動機如何，係出於主動或
受他人邀約而前往投案，並非所問。上訴人係與蕭沛桐、江永樺同往向林克勇之部隊
長官即該軍犬育訓中心主任葉晉加檢舉本件賄賂，始因而查獲，業據蕭沛桐、葉晉加
供明。上訴人為該檢舉，是否符合自首之要件，該中心主任是否為有偵查權限之該管
公務員，而有貪污治罪條例第八條第一項之適用？原判決未加審究，尚有未洽。(二)貪
污治罪條例第九條所定應予追繳發還被害人之財物，以貪污所得者為限，其無所得或
已發還之部分，自無從再為追繳或發還之諭知。本案十七萬元賄款，其中林克勇所收
取之七萬元部分，除已於案發後返還蕭沛桐四萬六千元外，另二萬四千元係由林克勇
支付治療蕭沛桐等犬隻之心絲蟲症，業據林克勇、蕭沛桐供明（見軍管區司令部軍法
處卷第六一頁、第六五頁背面－第六六頁）。原判決就上訴人共犯所得財物十七萬元
中，未併予扣除該二萬四千元，而諭知共同所得財物十二萬四千元應與林克勇連帶追
繳發還被害人蕭沛桐，即難謂洽。上訴意旨指摘原判決不當，非無理由，應認原判決
有撤銷發回更審之原因。
據上論結，應依刑事訴訟法第三百九十七條、第四百零一條，判決如主文。
中      華      民      國    八十七    年      五      月     十五     日
                              最高法院刑事第二庭
                                  審判長法官  施  文  仁
                                        法官  陳  炳  煌
                                        法官  張  淳  淙
                                        法官  洪  文  章
                                        法官  林  錦  芳
      右正本證明與原本無異
                                              書  記  官
中      華      民      國    八十七    年      五      月     十九     日
